臺灣臺中地方法院刑事判決
110年度金訴字第741號
公  訴  人  臺灣臺中地方檢察署檢察官
被      告  楊心



上列被告因詐欺等案件，經檢察官提起公訴（110年度偵字第993
9號），嗣被告就被訴事實為有罪之陳述，經告以簡式審判程序
之旨，並聽取當事人意見後，本院合議庭裁定由受命法官獨任進
行簡式審判程序，判決如下：
    主    文
楊心犯三人以上共同詐欺取財罪，處有期徒刑壹年貳月。未扣
案之犯罪所得新臺幣參仟元沒收，於全部或一部不能沒收或不宜
執行沒收時，追徵其價額。
    犯罪事實
一、楊心於民國109年9月16日加入真實姓名不詳、通訊軟體Tel
    egram暱稱「快遞公司」等成年人所屬3人以上，以實施詐術
    為手段，具有持續性及牟利性之有結構性組織之詐欺集團，
    負責提款車手工作（所涉參與犯罪組織部分，非本件起訴範
    圍）。嗣楊心與該詐欺集團即共同意圖為自己不法之所有
    ，基於三人以上共同詐欺取財及一般洗錢之犯意聯絡，先由
    該詐欺集團不詳成員以不詳方式取得李祈申辦之中華郵政太
    麻里郵局000-00000000000000號帳戶（下稱系爭郵局帳戶）
    之提款卡，再由不詳成員於109年9月17日上午，假冒為梁素
    珍之姪子，撥打電話予梁素珍，佯稱：因做生意急需用錢，
    需借款云云，梁素珍因而陷於錯誤，依詐欺集團成員之指示
    ，於同日上午10時18分及27分許，先後匯款新臺幣（下同）
    10萬元及5萬元，合計15萬元至系爭郵局帳戶內。嗣楊心先
    依「快遞公司」之指示，至臺中市沙鹿區某公車站牌處，向
    真實姓名年籍不詳之某成年男子領取內有系爭郵局帳戶提款
    卡之包裹，復於附表所示之時間，在附表所示之地點，持提
    款卡提領如附表所示之金額後，再前往臺中市沙鹿區某公車
    站牌，扣除當日報酬3000元後，將提款卡及餘款交給真實姓
    名年籍不詳之成年男子，藉以隱匿詐欺犯罪所得之去向。嗣
    因梁素珍察覺有異，報警處理後，始循線查獲上情。
二、案經梁素珍訴由臺中市政府警察局清水分局報告臺灣臺中地
    方檢察署檢察官偵查起訴。
    理    由
一、本件被告楊心所犯並非死刑、無期徒刑或最輕本刑有期徒
    刑3年以上之罪，亦非高等法院管轄第一審案件，且於準備
    程序進行中，被告先就被訴事實為有罪之陳述，經告知被告
    簡式審判程序之旨，並聽取檢察官及被告之意見後，本院合
    議庭裁定進行簡式審判程序，是本件之證據調查，依刑事訴
    訟法第273條之2及第159條第2項規定，不受同法第159條第1
    項、第161條之2、第161條之3、第163條之1及第164條至第1
    70條規定之限制，先予敘明。
二、上開犯罪事實業據被告於警詢、偵查、本院準備程序及審理
    時坦承不諱，核與證人即告訴人梁素珍於警詢時之證述情節
    大致相符，並有被害人帳戶明細及車手提領時間一覽表、員
    警偵查報告、臺中市政府警察局清水分局光華派出所偵辦楊
    心詐騙案提領資料、系爭郵局帳戶個資檢視資料及交易明
    細、車手提領監視器錄影翻拍畫面照片4張、梁素珍報案之
    內政部警政署反詐騙諮詢專線紀錄表、臺北市政府警察局內
    湖分局內湖派出所受理刑事案件報案三聯單、受理各類案件
    紀錄表、受理詐騙帳戶通報警示簡便格式表及金融機構聯防
    機制通報單附卷可稽，足認被告之自白與事實相符，堪以採
    信。綜上所述，本案事證明確，被告犯行洵堪認定，應依法
    論科。
三、論罪部分：
（一）按「本法所稱洗錢，指下列行為：一、意圖掩飾或隱匿特
      定犯罪所得來源，或使他人逃避刑事追訴，而移轉或變更
      特定犯罪所得。二、掩飾或隱匿特定犯罪所得之本質、來
      源、去向、所在、所有權、處分權或其他權益者。三、收
      受、持有或使用他人之特定犯罪所得。」為洗錢防制法第
      2條所明定。倘行為人意圖掩飾或隱匿特定犯罪所得來源
      ，而將特定犯罪所得直接消費處分，甚或交予其他共同正
      犯，或由共同正犯以虛假交易外觀掩飾不法金流移動，尚
      非單純犯罪後處分贓物之行為，亦應構成第2條第1或2款
      之洗錢行為（最高法院109年度台上字第5077號判決參照
      ）。查被告所為之本案犯行，係於告訴人受騙而匯款至人
      頭帳戶後，被告即依上手指示前往各地之自動櫃員機提領
      款項，並將款項上繳詐欺集團不詳成員，此舉顯在製造金
      流斷點，使偵查機關難以追查帳戶金流，藉以隱匿詐欺犯
      罪所得之去向，核其所為已構成洗錢防制法第14條第1項
      之一般洗錢罪。
（二）核被告所為，係犯刑法第339條之4第1項第2款之三人以上
      共同詐欺取財罪，及洗錢防制法第14條第1項之一般洗錢
      罪。起訴書認被告係涉犯刑法第339條第1項之普通詐欺取
      財罪云云，容有誤會，惟公訴檢察官業於本院簡式審判程
      序時當庭更正起訴法條為刑法第339條之4第1項第2款之三
      人以上共同詐欺取財罪（見本院卷第180至181頁），是本
      院毋庸再依刑事訴訟法第300條規定變更起訴法條，附此
      敘明。
（三）本件詐欺集團分工細緻，被告雖未自始至終參與各階段之
      犯行，且與撥打電話詐騙被害人之成員間或有互不相識之
      情形，然其明知該詐欺集團撥打電話予被害人，藉以詐騙
      被害人財物之犯罪手法，仍加入該詐欺集團，並分擔提領
      被害人款項等工作，藉以賺取報酬，堪認被告與詐欺集團
      其他成員係在合同意思範圍內，各自分擔犯罪行為之一部
      ，並相互利用他人之行為，以達共同詐欺取財之犯罪目的
      ，參諸上開說明，仍應就所參與之犯行，對於全部所發生
      之結果，共同負責。故被告與詐欺集團其他成員間，有犯
      意聯絡及行為分擔，為共同正犯。
（四）被告多次提領詐欺款項之舉動，係於密切接近之時間實施
      ，且係侵害同一法益，各行為之獨立性極為薄弱，依一般
      社會健全觀念，在時間差距上，難以強行分開，在刑法評
      價上，以視為數個舉動之接續施行，合為包括之一行為予
      以評價，較為合理，故應論以接續犯之包括一罪。
（五）被告以一行為同時觸犯三人以上共同詐欺取財罪及一般洗
      錢罪，為想像競合犯，應依刑法第55條規定，從一重之三
      人以上共同詐欺取財罪處斷。
（六）按犯洗錢防制法第14條之一般洗錢罪、第15條之特殊洗錢
      罪，在偵查或審判中自白者，減輕其刑，洗錢防制法第16
      條第2項定有明文。查被告於偵查及審判中，均坦承擔任
      詐欺集團車手，負責自人頭帳戶提領詐欺贓款，並將贓款
      上繳詐欺集團，藉以隱匿詐欺犯罪所得去向之一般洗錢犯
      行，原應依上開規定減輕其刑，惟被告所犯之一般洗錢罪
      係想像競合犯之輕罪，已從一重之三人以上共同詐欺取財
      罪處斷，參照最高法院大法庭108年度台上大字第3563號
      裁定意旨，無從逕依上開規定減輕其刑，惟本院於量刑時
      ，仍併予審酌上開減刑事由，附此敘明。
四、爰以行為人之責任為基礎，審酌：（一）被告正值青年，不
    思依循正途獲取穩定經濟收入，竟貪圖不法錢財，加入詐欺
    集團擔任提領詐欺贓款之車手，致告訴人受有財產損害，所
    為殊值非難，惟告訴人所受損害金額尚非甚鉅，被告從中獲
    利程度亦屬有限；（二）被告為國中畢業，之前從事餐飲業
    、自己開店做烘培批發，家中有一名13歲之女兒需其扶養照
    顧（見本院卷第180頁）之智識程度及生活狀況；（三）被
    告犯後坦承加重詐欺取財及一般洗錢犯行，但迄未賠償告訴
    人損害等一切情狀，量處如主文所示之刑，以示懲儆。
五、按「犯罪所得，屬於犯罪行為人者，沒收之。但有特別規定者，依其規定。」、「前2項之沒收，於全部或一部不能沒收或不宜執行沒收時，追徵其價額。」刑法第38條之1第1項、第3項分別定有明文。而最高法院往昔採連帶沒收共同正犯犯罪所得之相關見解，已不再援用或不再供參考，並改採共同正犯間之犯罪所得應就各人實際分受所得部分而為沒收（最高法院104年度第13次刑事庭會議決議參照）。查被告於本院準備程序供稱：伊扣除報酬3000元之後，將餘款交給前來收取的人等語（見本院卷第170至171頁），是被告之犯罪所得為3000元，該等犯罪所得雖未扣案，仍應依刑法第38條之1第1項前段、第3項規定宣告沒收，於全部或一部不能沒收或不宜執行沒收時，追徵其價額。
據上論斷，應依刑事訴訟法第273條之1第1項、第299條第1項前
段，洗錢防制法第14條第1項，刑法第11條、第28條、第339條之
4第1項第2款、第55條、第38條之1第1項前段、第3項，刑法施行
法第1條之1第1項，判決如主文。
本案經檢察官康存孝提起公訴，檢察官王淑月到庭執行職務。
中　　華　　民　　國　　110 　年　　12　　月　　30　　日
                  刑事第十三庭  法  官  洪瑞隆
以上正本證明與原本無異。
如不服本判決應於收受判決後20日內向本院提出上訴書狀，並應
敘述具體理由；其未敘述上訴理由者，應於上訴期間屆滿後20日
內向本院補提理由書（均須按他造當事人之人數附繕本）「切勿
逕送上級法院」。
                                書記官  許家齡
中　　華　　民　　國　　110 　年　　12　　月　　30　　日
附錄論罪科刑法條
【洗錢防制法第2條】
本法所稱洗錢，指下列行為：
一、意圖掩飾或隱匿特定犯罪所得來源，或使他人逃避刑事追訴
    ，而移轉或變更特定犯罪所得。
二、掩飾或隱匿特定犯罪所得之本質、來源、去向、所在、所有
    權、處分權或其他權益者。
三、收受、持有或使用他人之特定犯罪所得。
【洗錢防制法第14條】
有第2條各款所列洗錢行為者，處7年以下有期徒刑，併科新臺幣
5百萬元以下罰金。
前項之未遂犯罰之。
前2項情形，不得科以超過其特定犯罪所定最重本刑之刑。　　
【刑法第339條之4】
犯第339條詐欺罪而有下列情形之一者，處1年以上7年以下有期
徒刑，得併科1百萬元以下罰金：
一、冒用政府機關或公務員名義犯之。
二、三人以上共同犯之。
三、以廣播電視、電子通訊、網際網路或其他媒體等傳播工具，
    對公眾散布而犯之。
前項之未遂犯罰之。
【刑法施行法第1條之1】
中華民國94年1月7日刑法修正施行後，刑法分則編所定罰金之貨
幣單位為新臺幣。
94年1月7日刑法修正時，刑法分則編未修正之條文定有罰金者，
自94年1月7日刑法修正施行後，就其所定數額提高為30倍。但72
年6 月26日至94年1月7日新增或修正之條文，就其所定數額提高
為3倍。

附表
編號 提款時間 提款地點 提款金額(新臺幣) 1 109年9月17日上午10時41分57秒 臺中市○○區○○路000號(合作金庫東沙鹿分行) 2萬元 2 109年9月17日上午10時42分53秒  2萬元  3 109年9月17日上午10時46分0秒 臺中市○○區○○路000號(全家便利商店光榮店) 2萬元  4 109年9月17日上午10時46分49秒  2萬元  5 109年9月17日上午10時50分43秒 臺中市○○區○○路000號(統一便利商店鹿成店) 2萬元  6 109年9月17日上午10時51分42秒  2萬元  7 109年9月17日上午10時57分11秒 臺中市○○區○○路000號(家樂福沙鹿店) 2萬元  8 109年9月17日上午10時58分2秒  1萬元